【裁判字號】    91,自,887
【裁判日期】    920528
【裁判案由】    詐欺
【裁判全文】
臺灣臺中地方法院刑事判決                          九十一年度自字第八八七號
    自  訴  人  甲○○
    自訴代理人  乙○○
    被      告  丙○○
右被告因詐欺案件，經自訴人提起自訴，本院判決如左：
    主  文
丙○○無罪。
    理  由
一、自訴意旨略以：被告丙○○於民國（下同）九十一年七月中旬起至同年八月上旬
    止，連續五次帶友人前往自訴人所經營，位台中縣太平市○○路○段四九九巷三
    十七號之五克拉餐廳消費，竟意圖為自己及他人不法之利益，向自訴人佯稱其領
    得薪資後定付清消費款項，致自訴人誤信為真實，而任其消費（飲食），消費金
    額共計為新台幣（下同）一萬三千三百八十元，詎被告隨即不知去向，前開一萬
    三千三百八十元之消費款項，分文未付，因認被告涉犯刑法第三百三十九條第一
    項之詐欺罪嫌等語。
二、按刑法第三百三十九條第一項詐欺罪之成立，以意圖為自己或第三人不法所有，
    以詐術使人將本人或第三人之物交付為要件。所謂以詐術使人交付，必須被詐欺
    人因其詐術而陷於錯誤，若其所用方法不能認為詐術，亦不致使人陷於錯誤，即
    不構成該罪，最高法院四十六年台上字第二六０號著有判例可參。是民事債務當
    事人間，若有未依債務本旨履行給付之情形，在一般社會經驗上，原因非止於一
    端，或因不可歸責之事由無法給付，或因合法對他造主張抗辯而拒絕給付，甚至
    債之關係成立後，始行惡意遲延給付，皆有可能，非必出於自始無意給付之財產
    犯罪一端，要難單純以債務不履行之狀態，遽認被告自始有詐欺之故意。
三、訊據被告丙○○堅決否認有前開詐欺犯行，辯稱：伊在前開餐廳擔任服務生一段
    時間，服務生沒有底薪，靠客人之開瓶費及店家之鐘點費計酬，因為有些客人沒
    有付錢，老闆要伊簽本票負責，伊並沒有消費前開金額等語。自訴人以被告涉犯
    詐欺罪名，無非以被告簽立本票擔保消費款等情為據。
四、經查（一）被告於前開時間係在五克拉餐廳作服務生，該五次消費並非伊所消費
    ，事後客人沒有付錢，才要求被告簽本票負責，業據自訴代理人到庭陳述明確，
    是以本案被告既僅在自訴人所營之餐廳內擔任服務生，事後是因為客人沒有付錢
    才要求被告簽本票，客人之簽帳行為係該客人之要求，而非被告之要求，自難僅
    以該客人係被告認識之客人即推論被告有不法所有之意圖；（二）被告在九十一
    年七月中旬之前即曾經前往五克拉餐廳擔任服務生，並帶客人至該餐廳消費過，
    並非一開始即帶客人消費後不付款，業據自訴代理人到庭陳述明確，是被告既以
    賺取客人之小費維生，且並非一開始即帶客人至餐廳消費而不付錢，客人沒有付
    錢，被告也賺不到小費，自難以客人事後不履行付款之義務即認為被告事前與客
    人共謀白吃白喝；（三）自訴人指稱被告帶客人去消費有五次都簽帳後沒有付錢
    ，是以在第五次消費前，已累計達四次均未付清消費款項，自訴人仍提供餐飲服
    務予被告，顯然自訴人對於客人或被告當時是否有資力清償消費，並未特別在意
    ，且堅信被告有能力在繼續工作後付清消費款項，自難認自訴人對於被告之資力
    有誤信之情形；（四）自訴人既應允消費之客人簽帳，則自訴人即應證明本案消
    費款項已屆清償期，不得僅以其對被告尋覓無著而認為被告有不法所有之意圖，
    況被告經通緝到案後已迅速付清所有欠款，自訴人已不予追究，業據自訴代理人
    自承在卷，此外復查無其他積極事證足以證明被告自始有白吃白喝之意圖，本件
    純係自訴人與被告之民事糾葛，揆諸前揭說明意旨，被告罪證不足，依法應為無
    罪之諭知。
據上論斷，應依刑事訴訟法第三百四十三條、第三百零一條第一項，判決如主文。
中    華    民    國      九十二      年       五      月     二十八  日
                                臺灣臺中地方法院刑事第二庭
                                      法  官  陳 如 玲
右正本證明與原本無異。
如不服本判決，應於判決送達後十日內向本院提出上訴狀，上訴於臺灣高等法院臺中
分院( 須附繕本 )。
                                      書記官
中    華    民    國      九十二      年       五      月     三十    日


司法院資訊處製作；財團法人民間司法改革基金會備份。
